臺灣高雄地方法院刑事判決　　　　　　100年度侵訴字第111號
公　訴　人　臺灣高雄地方法院檢察署檢察官
被　　　告　0000-0000D
上列被告因家庭暴力妨害性自主罪案件，經檢察官提起公訴（
100 年度少連偵字第34號），本院判決如下：
    主    文
0000-0000D成年人故意對少女利用其熟睡不知抗拒而為猥褻行為
，處有期徒刑壹年。緩刑參年，緩刑期間付保護管束，並應接受
捌場次法治教育。
    事  實   
一、0000-0000D（姓名、年籍詳卷）為滿20歲之成年人，與0000
    -0000 （下稱A 女，民國85年10月出生、姓名、年籍詳卷）
    之祖母結婚後，2 人為繼祖父孫女關係，為具有家庭暴力防
    治法第3  條第3 款所定之家庭成員關係。0000-0000D明知A
    女為未滿14歲之女子，惟為滿足自己性慾，竟不知謹守人倫
    分際，基於對未滿14歲之女子乘機猥褻犯意，於99年2 月19
    日凌晨，在A 女姑姑（年籍詳卷）位於高雄市鳳山區之住處
    房間，利用與A 女睡同一張床之機會，趁A 女熟睡而相類於
    精神及身體障礙，不知抗拒狀態，以左手伸進棉被後再伸進
    A 女褲管撫摸A 女之右大腿內側，以此方式對A 女為猥褻行
    為，致A 女驚醒後，藉起床之名離去，0000-0000D始罷手。
    嗣因學校老師察覺A 女行徑怪異，經詢問A 女後獲查上情，
    遂報警處理。
二、案經高雄市政府警察局鳳山分局移送臺灣高雄地方法院檢察
    署檢察官偵查起訴。
    理    由
壹、證據能力
一、按未經被告詰問之被告以外之人於偵查中向檢察官所為之陳
    述，依刑事訴訟法第159 條之1 第2 項之規定，原則上屬於
    法律規定為有證據能力之傳聞證據，於例外顯有不可信之情
    況，始否定其得為證據。是得為證據之被告以外之人於偵查
    中所為之陳述，因其陳述未經被告詰問，應認屬於未經合法
    調查之證據，並非無證據能力，而禁止證據之使用。惟是否
    行使詰問權，屬被告之自由，倘被告於審判中捨棄詰問權，
    或證人客觀上有不能受詰問之情形，自無不當剝奪被告詰問
    權行使之可言（參見最高法院98年度台上字第1032號判決意
    旨參照）。查證人A女於偵查中之陳述，因證人A女當時未滿
    16歲，依法無庸具結，證人即A 女之輔導老師洪○○、證人
    即A女之學校駐點精神科醫生黃○○、證人即A女之父0000-0
    000A（姓名、年籍均詳卷）於偵查中之陳述，均衡諸該等陳
    述之作成並無顯不可信之情況，且被告於審判中已捨棄傳喚
    、詰問證人洪○○、黃○○、A女之父（見本院卷第42頁）
    ，因認具有證據能力，又證人A女於本院審理中到庭作證並
    進行交互詰問，已足以保障被告之對質詰問權，而本院於審
    判期日依法定程序提示證人A女之證述並告以要旨，而為合
    法調查後，自得將證人A女於偵查中之證述採為證據。
二、按被告以外之人於審判外之言詞或書面陳述，除法律有規定
    者外，不得作為證據。又被告以外之人於審判外之陳述，雖
    不符前4 條之規定，而經當事人於審判程序同意作為證據，
    法院審酌該言詞陳述或書面陳述作成時之情況，認為適當者
    ，亦得為證據。當事人、代理人或辯護人於法院調查證據時
    ，知有第159 條第1 項不得為證據之情形，而未於言詞辯論
    終結前聲明異議者，視為有前項同意，刑事訴訟法159 條第
    1 項、第159 條之5 分別定有明文。查證人即A 女於警詢中
    之陳述，對被告而言，為審判外之陳述而屬傳聞證據，惟被
    告於本院審理中，並不爭執證據能力，復未曾於言詞辯論終
    結前聲明異議，而本院審酌該證人A 女於陳述作成時之情況
    ，並無違法取證及證明力過低之瑕疵，亦認以之作為證據為
    適當，依前揭規定說明，自得為證據。
貳、實體方面：
一、訊據被告0000-0000D固坦承於上開時、地伸手觸摸A女大腿
    內側，惟矢口否認有乘機猥褻未滿14歲之A 女犯行，辯稱：
    伊只是要檢查A 女有無尿床，摸A 女的大腿看有無尿床云云
    。惟查：
（一）上揭事實業據證人A 女於警詢證述：「到了晚上凌晨睡覺
      時，阿公把左手從我右側褲管伸進我短褲內，摸我右大腿
      內側，我就趕快假裝要上廁所離開現場。」等語明確（見
      警卷第4 頁）。偵查中證述：「（問：那天晚上妳在房間
      時0000-0000D有把他的手伸到妳短褲內摸妳大腿？）有這
      件事。（問：那天晚上0000-0000D摸妳大腿時，一開始妳
      是睡著亦或是醒著？）一開始我是睡著的，但因0000-000
      0D摸我，我才驚醒。（問：妳醒來之後，有無再做其他的
      事？）我就起來上廁所。（問：妳上完廁所後，有無再回
      房間睡覺？）有。（問：那妳回房間睡覺之後，0000-000
      0D有無再摸妳的行為？）我不記得了。」等語明確（見
      100 年度少連偵字第34號卷，下稱偵卷第17、18頁）。於
      審理中雖先表示「忘記了」、「不知道該怎麼講」，嗣經
      請被告暫行離庭後證稱：「於警詢時所述與事實相符，輔
      導老師發現我怪怪的，找我去問，我都不說話，所以老師
      叫我寫下來，（問：妳寫到2 月18日晚上阿公摸我，妳忍
      著不出聲，他就越摸越上來，你就假裝上廁所，妳以為逃
      過一次，結果隔天早上阿公又摸妳，妳就踢他，早上係多
      早？）凌晨，天還沒亮。（問：該次妳有踢他嗎？）我要
      起床的時候踢到。（問：當時妳是要起來上廁所，還是要
      起床了？要起床了。（問：妳就踢妳的阿公嗎？）他摸過
      來，我就踹一腳過去。（問：當時妳的阿公還在睡覺嗎？
      ）沒有。（問：當時妳的阿公是坐著摸妳，還是躺著摸妳
      ？）躺著。（問：妳起來之後又去睡覺時，妳的阿公就摸
      妳大腿嗎？是的。我尿床時，是姑姑幫我處理，阿公沒有
      幫我處理過尿床的事，阿公平常對我很好。（問：凌晨那
      一次也是妳的阿公摸妳，妳才醒的嗎？）好像吧。」等語
      明確（見本院卷第19-41 頁）。A 女之證詞雖有些微差異
      ，然就被告於A 女凌晨睡覺時，把手伸進A 女短褲褲管內
      ，摸A 女大腿內側之陳述始終一貫，參以A 女與被告均稱
      其等平日相處融洽，並無任何怨隙，可見A 女所述情節真
      實性甚高，當屬可信。
（二）而A 女於遭被告猥褻後因此自殘，經學校安排諮商，A 女
      告知輔導老師其遭被告猥褻等情，業據證人即輔導老師洪
      ○○於偵查中證述明確（見偵卷第8 頁至第11頁），並有
      高雄市○○高級中學個案諮商紀錄表影本1 份在卷可稽（
      見警卷第22頁），另學校發現A 女有自傷行為後，將其轉
      介學校駐點精神科醫師，經安排會談諮商後，認A 女有憂
      鬱情況，至於是否有創傷症候群，仍需進一步診斷之情，
      亦據證人即精神科醫師黃○○於偵查中證述明確（見偵卷
      第16頁至第20頁），並有高雄市○○高級中學個案諮商紀
      錄表影本1份附卷足憑（見警卷第22頁背面），足見A女確
      因本案發生後而有自殘及憂鬱之情況。
（三）A 女案發時尚未滿14歲，有高雄市政府警察局鳳山分局製
      作之代號與真實姓名對照表一份在卷可憑，又A 女於事發
      後寫予輔導老師洪○○數封書信，內容為：「老師：...
      如果我用寫的可以嗎？因為我說不出來，但我寫得出來..
      . 他是亂來，可是我不可以說，因為說的話，我就會在害
      一個人，我不想，所以只好把這個祕密藏起來不能說。提
      示他也是我的親人、他不是表哥、他很老，有年紀
      了，比我大很多很多，可是我不想再害一個人，就把我說
      的當作沒說好了，為什麼會是被欺負的人呢？我不想再被
      欺負，可以嗎？」、「2 月18日的晚上我起來發現有人在
      摸我，一看是阿公，我忍著不出聲，可是他越摸越上來，
      我就假裝起來上廁所，我還以為逃過一次，結果早上起來
      阿公又在摸我，我就踢他，最後我把弟弟吵起來了，我就
      逃過。第二天明明知道阿公可能會再跟我們睡，我就叫弟
      弟還有表妹讓我睡最裡面，可是他們不要，所以我又要睡
      外面，還好阿公回去他的家，所以沒有跟我們睡。」、「
      老師：我又想放棄了，這一次是真的，因為自從我跟妳說
      阿公的事之後，你跟社工講，社工再跟爸爸講，然後昨天
      爸爸一直問一直問，問到最後爸爸就罵我，我不想再被罵
      ，所以我不告了，...阿公的事算了吧，事情就當沒發生
      過吧，美工刀不還我也沒差... 。」、「老師：... 你可
      以不用擔心以後我還會拿小刀傷害自己，不管你相不相信
      ，然後我只想叫阿公不要『用』動我而已，沒想到我跟你
      講之後，一直被爸爸罵... ，所以我以後什麼事都不會講
      ，我會憋住的... 」等語。此有被害人書寫經過筆記影本
      4 紙及手繪位置圖影本1 紙在卷可按（見警卷第14-19 頁
      ）。益徵被告確有趁A 女熟睡不知抗拒之狀態，猥褻A 女
      之行為。
（四）被告自承於當晚係因在女兒住處打麻將打得太晚，始留宿
      該處，係第一次與A 女同床共眠，且並無嗅到尿騷味，是
      否有必要知道A 女有無尿床？況如欲確認A 女是否有尿床
      ，實無須將手伸入A 女褲管撫摸大腿內側，被告所辯均與
      常理不符，不足採信。案發時正值冬季，被告將手伸入A
      女褲管撫摸大腿內側，並因而使A 女驚嚇醒來，已如前述
      ，被告顯非基於查看是否尿床之意思碰觸A 女，其理至明
      ，本案事證明確，被告犯行洵堪認定，依法應予論科。
二、論罪科刑：
（一）按家庭成員間實施身體或精神上不法侵害之行為，即屬「
      家庭暴力」；所稱家庭暴力罪者，謂家庭成員間故意實施
      家庭暴力行為而成立其他法律所規定之犯罪者，家庭暴力
      防治法第2 條第1 款、第2 款定有明文。查被告與A 女於
      案發時為繼祖父孫女關係，業據被告、A 女於警詢時均供
      明在卷（警卷第3 頁反面、第8 頁），並有2 人之代號與
      姓名對照表在卷可稽（偵卷密封證物袋內代號與姓名對照
      表），故被告與A 女間具有家庭暴力防治法第3 條第3 款
      現為直系姻親之家庭成員關係，又本件被害人A 女係85年
      10月出生，有其代號與真實姓名年籍對照表附卷可憑，A
      女於被告為本件犯行期間，為13歲之年齡，是被告故意對
      A 女乘機猥褻之行為，係屬家庭成員間實施身體上不法侵
      害之行為，即為家庭暴力防治法第2 條第1 款之家庭暴力
      ，並構成兒童及少年福利法及刑法上之妨害性自主之罪，
      然因家庭暴力防治法並無罰則規定，自應依兒童及少年福
      利法及刑法妨害性自主罪章等規定論罪，合先敘明。
（二）次按刑法上之「猥褻」，係指行為人出於猥褻之犯意，所
      為行為在客觀上須足以引起他人性慾，在主觀上須足以滿
      足自己情慾，而侵害他人之性自主決定之權利，並未設限
      於猥褻之身體部位為何。查本件被告撫摸A 女之部位為大
      腿根部內側，該處極為接近生殖器官，顯屬敏感部位，依
      一般社會生活經驗，撫摸該部位，不僅在客觀上足以刺激
      人之性慾，且亦會使普通一般人產生厭惡或羞恥之感，而
      侵害性的道德感情，依一般社會觀念，足認有傷於社會風
      俗，顯然應屬猥褻行為無疑。核被告所為係犯刑法第225
      條第2 項乘機猥褻罪，又被告於行為時為成年人，並自承
      ：摸A 女時，A 女應該是國小六年級或國中一年級等語（
      見本院卷第48頁）。而依我國學齡制度，學童滿6  歲進
      國小就讀1 年級，小學6  年畢業時，年約滿12歲之情，
      乃屬眾所週知之事實，被告對此情亦應知之甚詳，則其對
      於A 女係未滿14歲之人，本應有所預見。故被告對於未滿
      14歲之少女犯刑法第225 條第1 項之罪，應依兒童及少年
      福利法第70條第1 項前段規定加重其刑。
（三）爰審酌被告為A 女之祖父輩，不知自重，僅為一己之私慾
      ，利用A 女熟睡時，對A 女為猥褻行為，罔顧當時未滿14
      歲之A 女心理人格發展及心靈感受，犯後狡詞否認犯行，
      毫無悔意，所為敗壞社會風氣，又其無犯罪前科，有臺灣
      高等法院被告前案紀錄表在卷可憑，素行非劣等一切情狀
      ，量處有期徒刑1 年，以示懲儆。惟被害人A 女表示不要
      0000-0000D受到處罰（見偵卷第18頁），A 女之父亦表示
      不提出告訴（見偵卷第24-26 頁），是認尚無逕對初犯之
      被告施以短期自由刑之必要，所宣告之刑以暫不執行為適
      當，爰依刑法第74條第1  項第1 款規定，併予諭知緩刑3
      年，以啟自新。又本院審酌被告對未滿14歲之少女為猥褻
      行為，法治觀念顯然有待加強，為警惕被告日後應審慎行
      事，避免再犯，爰依刑法第74條第2 項第8 款規定，命被
      告應接受法治教育8 場次，以使被告培養正確法律觀念。
      另因被告所犯係屬刑法第91條之1 所列之罪，且本院諭知
      被告緩刑期間應接受法治教育之負擔，爰依刑法第93條第
      1項第1款、第2款及家庭暴力防治法第38條第1項規定，併
      予宣告於緩刑期間付保護管束。
據上論斷，應依刑事訴訟法第299 條第1 項前段，兒童及少年福
利法第70條第1 項前段，刑法第225 條第2 項、第74條第1 項第
1 款、第2 項第8 款、第93條第1 項第1 款、第2 款，家庭暴力
防治法第38條第1 項，判決如主文。
本案經檢察官張媛舒到庭執行職務。 
中    華    民    國  100     年    11    月    3     日
                  刑事第六庭  審判長法  官  李璧君 
                                    法  官  李承曄 
                                    法  官  王惠芬
以上正本證明與原本無異。
如不服本判決應於收受判決後10日內向本院提出上訴書狀，並應
敘述具體理由；其未敘述上訴理由者，應於上訴期間屆滿後20日
內向本院補提理由書（均須按他造當事人之人數附繕本）「切勿
逕送上級法院」。
中    華    民    國   100    年    11    月    3     日
                                    書記官  王紀芸
附錄論罪科刑法條
中華民國刑法第225條
（乘機性交猥褻罪）
對於男女利用其精神、身體障礙、心智缺陷或其他相類之情形，
不能或不知抗拒而為性交者，處3年以上10年以下有期徒刑。
對於男女利用其精神、身體障礙、心智缺陷或其他相類之情形，
不能或不知抗拒而為猥褻之行為者，處6月以上5年以下有期徒刑
。